臺灣高等法院臺中分院刑事判決　　　　　　　　九十二年度上更(二)字第三三七號
　　上　訴　人
　　即　被　告　乙○○
　　指定辯護人　本院公設辯護人　辛○○
右上訴人因強盜案件，不服臺灣臺中地方法院九十二年度訴緝字第二０號中華民國九
十二年三月三日第一審判決（起訴案號：臺灣臺中地方法院檢察署九十年度偵字第二
一六六二號），提起上訴，經判決後，由最高法院第二次發回更審，本院判決如左：
    主      文
原判決關於準強盜部分撤銷。
乙○○竊盜，因脫免逮捕，而當場施以強暴，累犯，處有期徒刑年陸月。
    事      實
一、乙○○素行不佳，曾有多次犯罪前科（如賭博、竊盜、動產擔保交易法、誣告罪
    等），其中於八十七年間所犯之誣告罪，經本院於八十九年十月三十一日判處有
    期徒刑八月，於八十九年十一月二十七日確定，甫於九十年十月十五日縮短刑期
    執行完畢。猶不知悔改，復意圖為自己不法之所有，基於概括之犯意，先於九十
    年十一月十六日下午四時許，在臺中縣和平鄉○○村○○路○段河流巷壬○○之
    工寮內，取得壬○○之姊夫癸○○交付壬○○保管而置放於該工寮之搬運車鑰匙
    後，竊得癸○○所有之搬運車一臺，並將之藏置在梨山賓館停車場。又於九十年
    十一月三十日晚上八時許，至臺中縣和平鄉○○村○○路○段河流巷壬○○工寮
    ，竊取壬○○所有之紙箱五個，嗣又至附近己○○之果園竊取己○○所有之雪梨
    三箱，並將竊得之雪梨暫時藏放在壬○○工寮內。另於九十年十二月一日凌晨四
    時三十分許，駕駛前開搬運車前往己○○果園再竊取果園內之雪梨二箱，而連同
    前日竊得之三箱雪梨合計五箱共約一百四十斤，價值約新臺幣（下同）一萬四千
    元之雪梨放置在前開搬運車上（以上連續竊盜部分業經本院前審於九十二年九月
    十六日以九十二年度上更（一）字第一九八號案件判處有期徒刑四月，不得上訴
    而確定，並於九十二年十月二十一日因羈押日數一二０日而羈押期滿，折抵該有
    期徒刑四月）；當乙○○竊得上開雪梨後，甫離去時為己○○所僱用之工頭丙○○發覺，丙○○乃與員工甲○○共乘一輛機車由後追趕並要求乙○○停車，待追
    至丁○○之工寮前，乙○○仍無意停車反而加速逃逸，丙○○遂請求丁○○幫忙
    由後追逐攔截，嗣乙○○駕車逃至臺中縣和平鄉○○村○○路松東巷與民生巷口
    時，始遭丁○○、丙○○合力攔住，乙○○所駕駛之搬運車方向盤打正停住。惟
    乙○○為脫免逮捕，竟當場以強暴之方式，故意左、右轉動方向盤，先衝撞在搬
    運車左方之丁○○，幸經丁○○及時跳開，始未被乙○○所駕駛之搬運車撞到，
    乙○○復轉動方向盤衝撞在搬運車右方之丙○○，因丙○○未能及時跳開，以致
    搬運車手把碰及丙○○，而使丙○○之右手腕、右臂等處受傷（傷害部分未據告
    訴），直接對丙○○、丁○○之身體施以暴力，壓制渠等之抗拒，而使丙○○、
    丁○○因其舉動處於不能抗拒之狀態。迨乙○○駕車行駛約一百公尺左右時，為
    由後趕至之甲○○攔住，此時丁○○則迅速將該搬運車之鑰匙扳至關閉電門狀態
    ，始將乙○○制伏並報警處理，而扣得非屬於乙○○所有之鑰匙一把。
二、案經臺中縣警察局和平分局報請臺灣臺中地方法院檢察署檢察官偵查起訴。
    理      由
一、本件公訴人係起訴被告涉犯刑法第三百二十條第一項之竊盜罪嫌及同法第三百二
    十九條第一項之準強盜罪嫌，且該二罪嫌係分論併罰；嗣經本院九十二年度上更
    （一）字第一九八號案審理時，於九十二年九月十六日宣判被告犯普通竊盜罪及
    準強盜罪，而諭知該二罪之刑度，且竊盜罪部分不得上訴；經被告提起上訴，最
    高法院將原判決關於準強盜部分撤銷，發回本院等情，有臺灣臺中地方法院檢察
    署檢察官九十年度偵字第二一六六二號起訴書、本院九十二年度上更（一）字第
    一九八號判決書暨最高法院九十二年度台上字第六九八二號判決書各一份在卷可
    憑，顯然本件被告所犯竊盜罪部分，業已確定，並經執行，折抵被告所羈押之期
    日，本院自不得就被告所犯竊盜罪部分再行認定，合先敘明。
二、訊據上訴人即被告乙○○對於九十年十二月一日凌晨四時三十分許，在己○○果
    園內竊取己○○之雪梨二箱，並連同前所竊得之雪梨三箱，合計五箱，放置於搬
    運車上，駕駛該部搬運車離去之事實，固不諱言，惟矢口否認有為脫免逮捕，而
    施強暴之準強盜犯行；被告辯稱：：案發當時（即九十年十二月一日凌晨四時三
    十分許），伊雖有駕駛前開搬運車前往被害人己○○果園竊取果園內之雪梨二箱
    ，連同前日竊得之三箱雪梨合計五箱放置在前開搬運車上，甫離去時為丙○○發
    覺，丙○○乃與員工甲○○共乘一輛機車由後追趕並要伊停車，待追至丁○○之
  工寮前，丙○○請求丁○○幫忙由後追逐攔截，當伊逃至臺中縣和平鄉○○村○○路松東巷與民生巷口時，被他們三個人攔下，甲○○是騎車在伊車的前方，伊
    就停下來，他們說要看伊的梨子是否偷他們的，當時伊一停車，丁○○就將伊車
    鑰匙拿起來了，伊就停車讓丙○○到車上看該雪梨是否向被害人己○○竊取，伊
    並未開車撞丙○○、丁○○等二人，伊如有撞該二人，該二人身上應有傷才對；
    且因路的寬度只能供搬運車行走，山路又很彎，車根本開不快，伊並無衝撞丁○○、丙○○；且伊如有衝撞之意，必會先撞渠等之雙腳部位，為何僅撞傷丙○○
    之右手臂之處，顯然事實上伊並無衝撞他人之意；況產業道路凹凸不平，忽左忽
    右，如何能撞人，充其量亦只不過是伊冀圖虛張聲勢而已。且因他們有送一箱梨
    子給警員，因此警員作的筆錄也不實在，應該有錄影帶可以為證云云。被告指定
    辯護人亦具狀為被告辯護稱：被告並非故意要衝撞丙○○、丁○○，純係因被告
    倒車不慎撞到丙○○之手臂等處而受傷，被告上開舉動，應係急於掙脫之自然反
    應而過失傷及被害人，尚難認係施強暴、脅迫之攻擊行為，不成立準強盜罪云云
    。惟查：
（一）右開準強盜之犯罪事實，業據被告於警訊時自白不諱，被告於警訊時自白稱：
      「我偷竊雪梨之目的是要變賣的，因現在無業」、「（問：你為何以搬運機將
      丙○○、丁○○強行衝撞？）我當時緊張又怕被他們抓到，就將駕駛盤轉左先
      強行衝撞丁○○，之後再將駕駛盤轉左（應係右之誤）又撞到丙○○」、「（
      問：你在強行衝撞有無人受傷？由搬運車之何部位撞的？）我是駕駛盤右側撞
      丙○○，致其右手腕、右臂受傷的」各等語（見偵查卷第一０頁），核與證人
      丙○○、丁○○及甲○○等三人於警訊時、證人丁○○於原審審理暨本院前審
      訊問時結證之情節相符。證人丙○○於警訊時稱：「．．．並請丁○○幫忙攔
      截，結果乙○○不聽阻止，將搬運車加速逃逸，我與甲○○請丁○○幫忙追至
      松東與民生巷口，我們合力將搬運車攔住，．．．我就發現箱子即為雪梨，而
      且套袋之袋子是我親自做的記號，更確定雪梨是我們園內的，結果對方心虛將
      搬運車猛加油，先將駕駛盤往左，先強行衝撞丁○○撞開，又將駕駛盤轉右將
      我強行衝撞後，往松東巷方向逃逸」（見偵查卷第十一頁反面、第十二頁）；
      證人甲○○於警訊時稱：「．．．我們一直追到民生巷與松東巷口時，王員才
      停下來，而丁○○、丙○○兩人上去盤問王員搬運車上所載何物時，．．．，
      王員就加油衝撞丁○○、丙○○，我就跑上去追搬運車」（見偵查卷第十五頁
      反面）；證人丁○○於警訊時稱：「我們追至松東巷與民生巷口時，．．．當
      時我與丙○○在搬運車前先強行衝撞我將我撞開，又將駕駛頭往右將丙○○衝
      撞致使江女受傷」（見偵查卷第十三頁反面）。證人丁○○於原審審理時結證
      稱：「．．．當時他的油門沒有關，要加速逃離，他就故意開車從左邊將我撞
      開，再從右邊撞開丙○○要逃逸」、「他為了要逃跑所以故意撞我們」（見原
      審卷第十九頁）。證人丁○○於本院前審審理時復結證稱：「我們一個站在被
      告所駕駛搬運車的右前方、一個站在左前方」、「（被告看到你們攔截後是否
      開搬運車去撞你們？）對的，當時有撞到丙○○，我剛好閃開沒有被撞到」（
      見本院九十二年上更（一）字第一九八號卷第三十五頁）。顯然被告之自白與
      上開證人甲○○、丙○○、丁○○之證述一致。至於被告所辯如有意衝撞必先
      撞腳，惟被告當時係左、右轉動駕駛方向盤，而該方向盤高度適與丙○○手臂
      之高度相當，是被告轉動駕駛方向盤致丙○○受傷，亦屬合於情、理；尚不得
      以丙○○、丁○○之腳部均未受傷而遽認被告未曾施強暴，被告該部分所辯，
      難以採信。
（二）被告雖辯稱伊及證人丙○○、丁○○、甲○○之警訊筆錄，係承辦警員邀功心
      切，且因警員收受丙○○、丁○○所贈送之雪梨，相互勾串而作成，其記載伊
      駕車對丙○○、丁○○衝撞施暴顯與事實不符云云。惟經本院傳訊證人庚○○
      （即製作被告、丙○○、丁○○筆錄之警員）、丙○○、丁○○，證人庚○○
      否認丙○○、丁○○曾贈送一盒雪梨，證人丙○○、丁○○亦均否認曾贈送庚○○一盒雪梨等事實，業據證人庚○○、丙○○、丁○○於本院審理時結證屬
      實（見本院卷第八十五頁、第八十六頁）；另被告嗣後始於本院調查、審理時
      稱伊有看到丙○○、丁○○有送警員一盒雪梨。但上開證人均於本院審理時出
      庭具結如有不實之證詞，願負偽證罪之責任，三人均相當明確表示未收受或贈
      送雪梨一盒，而被告僅以其有看到為由，惟未能提出更加具體之證據證明渠所
      目睹之情狀確屬事實，已難僅以被告個人之供述，遽以認定該項事實。況被告
      係於九十年十二月一日上午十時四十分許製作警訊筆錄，迄至九十年十二月一
      日十二時偵訊完畢，亦有警訊筆錄一紙在卷足證（見偵查卷第九頁至第十頁反
      面），該份警訊筆錄所使用之時間約為一小時又二十分鐘，顯然警員對被告在
      偵訊之時間並非太過冗長或離譜，則被告所稱純係承辦警員邀功心切，且因收
      受丙○○、丁○○所贈送之雪梨，相互勾串而作成，尚屬無據，是被告警訊筆
      錄中之自白，既非警方由不正之方法而取得，且與證人丙○○、丁○○及甲○○等人之證述一致，被告之警訊筆錄自得採為證據之一部分。
（三）本院為求慎重，瞭解案發當時之真實情形，乃傳喚證人丙○○、丁○○、甲○○於審理期日到庭進行交互詰問，並命渠等證人於供前具結，表示負責，證人
      丙○○結證稱：「．．．到松東巷與民生巷交叉路時被告就停車，我就跟被告
      問說箱子裡面是什麼，被告說是他老闆的蘋果，我打開箱子發現箱子內是我們
      的雪梨，我站在車的右邊，我跟被告說話時，被告都沒有說話，就馬上往前衝
      ，我被搬運車撞到右手」、「方向盤有稍微向我轉」、「（方向盤若不向妳那
      邊，被告有沒有辦法將車開走？）應該有辦法」、「（被告啟動搬運車前有無
      叫妳走開？）沒有。他一發動我就閃開」、「就是車子的手把撞到我的右手，
      被告若不轉動方向盤，也可以直接離開，不會撞到人」、「（當時停車時被告
      的搬運車方向盤是正的還是歪的？）正的」、「搬運車車寬大約四台尺，大約
      一米二左右，大馬路大約二台大卡車可以會車」（以上見本院卷第七十九頁至
      第八十一頁、第九十頁、第九十一頁）；證人丁○○結證稱：「（當天你看到
      被告的情形與證人丙○○所講的有無不同處？）沒有。他到我家時是往前開，
      停下車又啟動後是向右轉，當時我站在車左邊，丙○○站在車右邊，我們都很
      接近車子，被告趁我們沒有注意時就要離開」、「他將車子左右轉我們就躲開
      ，他若往前走就沒事，他可以直接往前衝，沒有必要左右轉」、「搬運車車寬
      大約四台尺，大約一米二左右，大馬路大約二台大卡車可以會車」（以上見本
      院卷第八十二頁、第九十頁、第九十一頁）；證人甲○○結證稱：「（當天你
      看到情形是否與丙○○、丁○○所講的相同？）是」、「如果沒有左右轉，車
      子是否可以直接離開？）可以」（以上見本院卷第八十三頁、第八十四頁），
      證人丙○○、丁○○、甲○○所為之上開證述，與渠等於警訊（以上三證人）
      或於原審暨本院前審（證人丁○○）證述之情節相互符合，且渠等業已於九十
      三年二月四日本院審理時供前具結表示負責，有證人結文三紙附於本院卷內為
      憑（見本院卷第九十四頁至第九十六頁），既已合於程序方面之法定要件，亦
      經本院依修正後之刑事訴訟法規定進行交互詰問，該三名證人之證詞，即屬合
      法之證據資料。被告雖要求應與上開證人一一以隔離之方式對質，惟證人丙○○、丁○○、甲○○業經本院於審理時進行交互詰問，由被告之指定辯護人擔
      任主詰問，有本院九十三年二月四日審判筆錄一紙在卷足憑，且該三名證人於
      具結後，經交互結問，答覆亦相當詳實，已足以使本件之真相大白，自無庸再
      就上開證人一一與被告進行對質，是被告上開請求已無必要，本院自不予被告
      與上開證人一一隔離對質，附此敘明。
（四）被告與證人丙○○、丁○○等人並無任何過節，亦據被告承認在卷（見本院九
      十二年上更（一）字第一九八號卷第三十九頁），衡情證人丙○○、丁○○等
      人應無僅為二箱雪梨，而故意誣陷被告之理，是證人丙○○、丁○○之上開證
      詞，應可採信。而證人甲○○僅係員工而已，更無理由無故誣陷被告，是證人
      甲○○之證詞，亦足採信。
（五）按刑法第三百二十九條所稱之「當場」，不以實施竊盜者尚未離去現場為限，
      即已離開盜所而尚在他人跟蹤追躡中者，仍不失為當場（最高法院二十八年上
      字第一九八四號判例參照），本件被告於前開時間竊得被害人己○○之二箱雪
      梨後，甫離去之際即為證人丙○○發現並與甲○○共乘機車由後追躡，待追至
      臺中縣和平鄉○○村○○路松東巷與民生巷口時，被告即駕車衝撞丙○○及幫
      忙追躡之丁○○，揆諸前揭判例意旨，該衝撞現場仍不失為「當場」甚明。又
      所謂「強暴」係指直接或間接對於他人之身體施以暴力，壓制被害人之抗拒，
      或使被害人處於不能抗拒之狀態之謂；而稱「脅迫」即威脅其精神，使被害人
      畏怖心懼，而處於不能抗拒之狀態之謂。被告於被丙○○、丁○○及甲○○等
      人攔住其當時所駕駛之搬運車之際，在當時二部大卡車可以會車之大馬路上，
      駕駛寬約四台尺（即一米二左右）之搬運車，可以直接前行，沒有必要左、右
      轉，被告竟然將搬運車左、右衝撞，並致使丙○○手臂受傷（丁○○因跳開致
      未受傷）等情，業據本院認定如前，被告當時之情形，已直接對丙○○、丁○○之身體施以暴力，壓制渠等之抗拒，而使丙○○、丁○○因被告之舉動處於
      不能抗拒之狀態，顯然被告當時之行為已合於「強暴」之意義。且被告左、右
      轉動方向盤，並因而離去，並非倒車而撞及丙○○手臂，亦據證人丙○○、丁○○、甲○○結證明確，是辯護人此部分之辯解，尚有誤會，辯護人為被告之
      辯護，亦難採為有利被告之認定。
（六）綜上所述，足證被告上開所辯顯係事後圖卸之詞，不足採信。本件事證明確，
      被告之上開準強盜犯行均堪以認定。又本件事證已極明確，被告於本院審理時
      請求與證人丙○○、丁○○等人對質，核無必要，爰不予對質；另被告復具狀
      請求對於本案承辦之警員、丙○○、丁○○及被告等四人對於警員有無配合偽
      作筆錄、有無收受被告竊得之雪梨一箱、有無辦此重案加分等實施測謊，但本
      院業已傳喚本案製作筆錄之警員庚○○及丙○○、丁○○到庭就是否收受雪梨
      及製作警訊筆錄等事訊問，渠等證人亦已於具結後證述明確，而承辦重案是否
      加分，亦屬警政署內部約束其所屬警員之規定，與被告是否涉犯本案無直接關
      連，自無予以測謊之必要，爰不測謊。另當時警方於製作筆錄時因錄影機故障
      （因山上維修不易，故未修復），無法實施錄影之事實，有職務報告書一紙在
      卷為證  （見本院卷第九十九頁），且證人庚○○、丙○○、丁○○業已證述
      相當明確，已足以使本院對此部分產生相當強烈之心證，本院自不再依被告之
      請求調取錄影帶。又被告固已竊得雪梨，但業經自後追趕之丙○○查驗無誤，
      被告之上開行為自與「防護贓物」之情形不同，尚難認被告係為防護贓物而犯
      本罪，均附此敘明。
三、查被告於原審法院發佈通緝而為警於九十二年一月九日查獲後，一度保持緘默，
    經警方採取其指紋送請內政部警政署刑事警察局鑑驗結果確認係被告本人無誤，
    有該局九十一年十二月二十三日刑紋字第Ｚ000000000號鑑驗書一份附
    於原審卷可按（見原審九十二年訴緝字第二０號卷第八頁）。而被告於緝獲前，
    經臺中縣政府臨時安置於私立桃太郎養護中心，在該養護中心期間並未有生活自
    理能力缺損之情形，嗣於緝獲後經羈押於臺中看守所期間，日常生活起居及精神
    狀況均正常，有私立桃太郎養護中心九十二年一月二十三日桃字第九二ＯＯ二號
    函一份、臺灣臺中看守所九十二年一月二十四日中所正衛字第Ｚ○○○○○○○○○號函一份附於原審卷可參（見原審九十二年訴緝字第二０號卷第三十六頁、
    第三十七頁），顯然被告之精神狀態係屬正常，且亦無因智能障礙無法為完全陳
    述之情形，併此敘明。
四、按被告竊盜得手後，因脫免逮捕而當場施以強暴，依刑法第三百二十九條之規定
    應以強盜論。被告行為後，刑法第三百二十八條第一項之強盜罪業經總統於九十
    一年一月三十日公布修正，並自同年二月一日起生效，比較新舊法律，以修正前
    之規定對被告較為有利，依刑法第二條第一項但書之規定，自應適用修正前刑法
    第三百二十八條第一項之規定處罰。是被告此部分所為，核係犯刑法第三百二十
    九條、修正前刑法第三百二十八條第一項之準強盜罪。被告素行不佳，曾有多次
    犯罪前科（如賭博、竊盜、動產擔保交易法、誣告罪等），其中於八十七年間所
    犯之誣告罪，經本院於八十九年十月三十一日判處有期徒刑八月，於八十九年十
    一月二十七日確定，甫於九十年十月十五日縮短刑期執行完畢，有臺灣高等法院
    被告全國前案紀錄表及臺灣臺中地方法院檢察署刑案資料查註紀錄表各一份附卷
    可稽，其於有期徒刑執行完畢後，五年之內再犯本件有期徒刑以上之罪，為累犯
    ，應依法加重其刑。至於扣案之鑰匙一把，被告供稱係自壬○○之工寮內取得，
    並非被告所有，亦非違禁物，故不予宣告沒收，附此敘明。
五、原審予以論罪科刑，固非無見，惟查：（一）被告所犯上開準強盜罪與業已確定
    之竊盜罪間，並無彼此之間互有方法或結果之關係，不成立牽連犯，原判決認該
    二罪間係具有方法、結果關係之牽連犯，為裁判上一罪，已有違誤。（二）原判
    決理由欄第二項第一行所適用之刑法第三百二十八條第一項，漏未記載「修正前
    」，容有未洽。被告上訴意旨否認有上開準強盜犯行及指摘原判決量刑過重，雖
    無理由，但原判決既有上述可議之處，應由本院將原判決予以撤銷改判。爰審酌
    被告之品行不佳（曾有多次犯罪前科，已如前述）及其因竊盜為丙○○等人發覺
    、攔阻，為脫免逮捕，致罹犯本罪之犯罪動機、為求自己逃避，竟以左、右轉動
    方向盤致使他人受傷之目的、手段及造成丙○○受傷之危害及犯罪後仍未能坦承
    犯行，面對法律之態度等一切情狀，量處被告如主文第二項所示之刑。
六、據上論結，應依刑事訴訟法第三百六十九條第一項前段、第三百六十四條、第二
    百九十九條第一項前段、刑法第三百二十九條、修正前刑法第三百二十八條第一
    項、刑法第二條第一項但書、第四十七條，決如主文。
本案經檢察官戊○○到庭執行職務。
中      華      民      國      九十三  年      二      月      十八    日
                                臺灣高等法院臺中分院刑事第三庭
                                      審判長法  官  陳  朱  貴
                                            法  官  劉  連  星
                                            法  官  廖  柏  基
右正本證明與原本無異。
如不服本判決應於收受送達後十日內向本院提出上訴書狀，其未敘述上訴之理由者並
得於提起上訴後十日內向本院補提理由書（均須按他造當事人之人數附繕本）。
                                            書記官  魏  維  廷
中      華      民      國      九十三  年      二      月      十九    日
附錄論罪科刑法條：
修正前刑法第三百二十八條第一項：意圖為自己或第三人不法之所有，以強暴、脅迫
、藥劑、催眠術或他法，致使不能抗拒，而取他人之物或使其交付者，為強盜罪，處
三年以上十年以下有期徒刑。                                              Ａ
